# 处置对子公司长期股权投资丧失控制权，同时股权又被稀释的一揽子协议

提问人：Afang_007 时间：2023-08-08 19:05:36
陈老师，又打扰您了，再请教您个问题。A公司持有B 100%股权。B公司净资产 15 亿，公允价值 50 亿。A公司与外部战略投资者甲签订一揽子协议，协议生效后形成的最终结果是：A丧失对B的控制权，但持有B 20%股权按权益法核算；甲投入 10 亿，持有B 80%股权。
想请教陈老师的问题是：个别报表长投处置损益时“长投的成本”、合并层面丧失控制权的投资收益时“原持股比例计算应享有原有子公司自购买日开始持续计算的净资产的份额”应如何计算？ 我自己想了 3 种，想请陈老师看下哪个正确或者是不是都是错误的？多谢陈老师了①按先增资后处置算。增资后A股权被稀释，持股比例
=50/(50+10)=83.33%。因最终持股20%，所以处置股权的比例是63.33%。股权处置部分占原股权比例=63.33/83.33=76%个表报表处置长投的成本是：长投 _76%_ 合并层面丧失控制权的投资收益是：对价 _+_ 长投公允价值 _-_ 增资后净资产 _25_ 83.33%
②按先处置后稀释。先处置76%，然后甲投入 10 亿之后股权才能被稀释成20%。个表报表处置长投的成本是：长投 _76%_ 合并层面丧失控制权的投资收益是：对价 _+_ 长投公允价值 _-_ 增值前净资产100%③直接按80%计算。因为最终持有B 20%，所以在这一揽子中就认为是处置了80%。

回答人：chenyiwei
既然增资和处置是一揽子交易，那么应当作为一个整体来考虑（尤其是在合并报表层面）。对于剩余的20%股权的公允价值，应在考虑甲对B的增资款的基础上确定。合并层面丧失控制权的投资收益时“原持股比例计算应享有原有子公司自购买日开始持续计算的净资产的份额”不考虑增资事项的影响，因为增资和丧失控制权是同时发生的。
在个别报表层面，按解释 7 号第一条规定处理，即：“应当对该项长期股权投资从成本法转为权益法核算。首先，按照新的持股比例确认本投资方应享有的原子公司因增资扩股而增加净资产的份额，与应结转持股比例下降部分所对应的长期股权投资原账面价值之间的差额计入当期损益；然后，按照新的持股比例视同自取得投资时即采用权益法核算进行调整。”一般可以按照先处置（基于甲对B增资前的净资产）再接受甲对B增资（由此增加的权益计入资本公积）处理。